臺灣高等法院臺中分院刑事判決
                                110年度上訴字第981號
上  訴  人
即  被  告  沈宣伯


選任辯護人  張右人律師
上列上訴人因違反毒品危害防制條例案件，不服臺灣彰化地方法
院109 年度訴字第886 號中華民國110 年3 月18日第一審判決（
起訴案號：臺灣彰化地方檢察署109 年度偵字第7369號），提起
上訴，本院判決如下：
    主  文
原判決撤銷。
沈宣伯犯如附表所示之罪，各處如附表「宣告刑」欄所示之刑及
沒收。應執行有期徒刑肆年，沒收部分併執行之。
    犯罪事實
一、沈宣伯明知甲基安非他命係屬毒品危害防制條例第2 條第2
    項第2 款所列管之第二級毒品，不得非法持有、販賣，猶基
    於販賣第二級毒品甲基安非他命以營利之各別犯意，利用其
    使用之Vivo廠牌行動電話1 支（內含門號0000000000號SIM
    卡1 片，扣案），作為對外聯絡甲基安非他命交易之通訊工
    具，與如附表編號1 至3 所示購毒者接洽，於如附表編號1
    至3 所示之時間、地點，以如附表編號1 至3 所示聯絡方式
    、價格，販賣第二級毒品甲基安非他命予如附表編號1 至3
    所示之購毒者以牟利，共計既遂2 次、未遂1 次。
二、嗣經警對沈宣伯使用之上開行動電話門號實施通訊監察，獲
    知有毒品交易情事而循線查獲。沈宣伯對於前述所示販賣甲
    基安非他命之事實，於偵查及審判中均已自白。
三、案經彰化縣警察局彰化分局報告臺灣彰化地方檢察署檢察官
    偵查起訴。
    理  由
一、證據能力部分：
  ㈠按刑事訴訟法第159 條之5 立法意旨，在於確認當事人對於
    傳聞證據有處分權，得放棄反對詰問權，同意或擬制同意傳
    聞證據可作為證據，屬於證據傳聞性之解除行為，如法院認
    為適當，不論該傳聞證據是否具備刑事訴訟法第159 條之1
    至第159 條之4 所定情形，均容許作為證據，不以未具備刑
    事訴訟法第159 條之1 至第159 條之4 所定情形為前提。此
    揆諸「若當事人於審判程序表明同意該等傳聞證據可作為證
    據，基於證據資料愈豐富，愈有助於真實發見之理念，此時
    ，法院自可承認該傳聞證據之證據能力」立法意旨，係採擴
    大適用之立場。蓋不論是否第159 條之1 至第159 條之4 所
    定情形，抑或當事人之同意，均係傳聞之例外，俱得為證據
    ，僅因我國尚非採徹底之當事人進行主義，故而附加「適當
    性」之限制而已，可知其適用並不以「不符前4 條之規定」
    為要件。惟如符合第159 條之1 第1 項規定之要件而已得為
    證據者，不宜贅依第159 條之5 之規定認定有證據能力（最
    高法院民國104 年2 月10日104 年度第3 次刑事庭會議決議
    要旨參照）。經查，以下本案所引用被告以外之人於審判外
    之言詞或書面陳述，均經本院於審理時當庭直接提示而為合
    法調查，檢察官、被告沈宣伯、選任辯護人皆表示沒有意見
    ，且被告、選任辯護人雖曾爭執陳○○、張○○警詢陳述之證據
    能力，惟嗣於本院審理時，業已表明就供述證據部分均同意
    有證據能力（見本院卷第92、93頁），復未於言詞辯論終結
    前爭執其證據能力或聲明異議，本院審酌前開證據作成或取
    得狀況，均無非法或不當取證之情事，亦無顯不可信情況，
    故認為適當而皆得作為證據。是前開證據，依刑事訴訟法第
    159 條之5 規定，均具有證據能力。
  ㈡除法律另有規定外，實施刑事訴訟程序之公務員因違背法定
    程序取得之證據，其有無證據能力之認定，應審酌人權保障
    及公共利益之均衡維護，刑事訴訟法第158 條之4 定有明文
    。本案所引用之非供述證據，並無證據證明係實施刑事訴訟
    程序之公務員違背法定程序所取得，且檢察官、被告、選任
    辯護人均未表示無證據能力，自應認皆具有證據能力。
二、認定犯罪事實所憑之證據及理由：
  ㈠訊據被告沈宣伯對於犯罪事實欄一即附表所示販賣甲基安非
    他命予證人陳○○、張○○既遂2 次、未遂1 次之犯行，業於警
    詢、偵訊、本院審理中均坦承不諱，於本院審理時供認：我
    在原審否認犯行（合資）之陳述不實在，以今日所述為主，
    我全部認罪等語（見本院卷第99、102 頁），並經證人即購
    毒者陳○○、張○○於警偵、原審時以證人身分證述在卷；再者
    ，徵諸卷附監察譯文內容，也皆為被告沈宣伯、證人陳○○、
    張○○所是認，且互核吻合，足認該等證人所證，信而有徵，
    堪以採信。
  ㈡此外，復有指認犯罪嫌疑人紀錄表、通訊監察書及電話附表
    、通聯調閱查詢單、搜索扣押筆錄、扣押物品目錄表、扣案
    物照片、被告持用手機之基地台移動紀錄及地址資訊、網際
    網路使用紀錄、GOOGLE地圖、國泰世華商業銀行存匯作業管
    理部函附之帳戶交易明細、財金資訊股份有限公司檢送之自
    動化服務機器跨行提款/ 查詢交易明細表、原審勘驗被告與
    證人陳○○、張○○之電話通訊內容筆錄等在卷可稽，均核與被
    告前揭自白相符。
  ㈢按我國查緝毒品甲基安非他命之販賣，一向執法甚嚴，並科
    以重度刑責，販賣甲基安非他命既經政府懸為禁令、嚴加取
    締，且甲基安非他命物稀價昂，取得不易，苟無利可圖，應
    無甘冒被查緝法辦判處重刑之危險，平白無端從事甲基安非
    他命買賣之工作，是販毒者販入之價格必較其出售之價格為
    低，而有從中賺取價差或量差或自純度牟取利潤之意圖及事
    實，應屬合理之認定。又販賣甲基安非他命既係違法行為，
    當非可公然為之，亦無公定價格，且容易分裝、稀釋以增減
    份量，而每次買賣之價量，可能隨時依雙方關係深淺、資力
    、需求量及對行情之認知、來源是否充裕、品質是否較佳、
    查緝是否嚴謹、購買者被查獲時供述購買對象之可能風險之
    評估等情形，而異其標準，非可一概而論；而買受毒品之人
    通常亦無法探知販毒者賺取利潤幾何，是販賣毒品之利得，
    除被告坦承犯行或價量俱臻明確外，委難察得實情，販賣之
    人從價差、量差或純度中牟利之方式雖異，其意圖營利之販
    賣行為則同一。本案雖無法得知被告取得甲基安非他命之實
    際重量或價格，致無法查得被告販賣之確實利潤為何，然徵
    之甲基安非他命量微價高，買賣之間，稍有些許差異，販賣
    之獲利即有可觀，販賣者自當對於可否獲取利潤極為重視，
    苟非確實有利可圖，自無甘冒重刑之風險。況被告於本院審
    理時，業已自承：販賣毒品的獲利是賺量差來自己吃等語（
    見本院卷第101 頁），顯見被告販入之價格較其出售之價格
    為低，確有從中賺取量差營利之意圖及獲有利潤之事實無訛
    。
  ㈣綜上，本案事證明確，被告販賣第二級毒品甲基安非他命既
    遂2 次、未遂1 次之犯行堪以認定，應依法論科。
三、新舊法比較：
  ㈠按行為後法律有變更者，適用行為時之法律，但行為後之法
    律有利於行為人者，適用最有利於行為人之法律，刑法第2
    條第1 項定有明文，此乃規範行為後法律變更所生新舊法比
    較適用之準據法。該條規定所稱「行為後法律有變更者」，
    係指犯罪構成要件有擴張、減縮，或法定刑度有變更等情形
    ，故行為後應適用之法律有上述變更之情形者，法院應綜合
    其全部罪刑之結果而為比較適用。
  ㈡查本案被告行為後，毒品危害防制條例第4 條、第17條，業
    於109 年1 月15日經總統以華總一義字第10900004091 號令
    修正公布，並自同年7 月15日起生效施行。茲就與本案有關
    者比較如下：
  ⒈修正前之毒品危害防制條例第4 條第2 項原規定：「製造、
    運輸、販賣第二級毒品者，處無期徒刑或七年以上有期徒刑
    ，得併科新臺幣一千萬元以下罰金。」，修正後則規定：「
    製造、運輸、販賣第二級毒品者，處無期徒刑或十年以上有
    期徒刑，得併科新臺幣一千五百萬元以下罰金。」，經比較
    修正前後之法律，新法有期徒刑及罰金之刑度均較修正前提
    高。是本案經比較結果，應以被告行為時之法律即修正前之
    毒品危害防制條例第4 條第2 項對被告較為有利。
  ⒉修正前之毒品危害防制條例第17條第2 項原規定：「犯第四
    條至第八條之罪於偵查及審判中均自白者，減輕其刑。」，
    修正後之條文則為：「犯第四條至第八條之罪於偵查及歷次
    審判中均自白者，減輕其刑。」，核其立法理由，係考量原
    立法之目的，在使前述毒品案件之刑事訴訟程序儘早確定，
    是以被告於歷次審判中均自白犯罪者，始足當之，而所謂歷
    次審判中均自白，係指歷次事實審審級（包括更審、再審或
    非常上訴後之更為審判程序），且於各該審級中，於法官宣
    示最後言詞辯論終結時，被告為自白之陳述而言。經比較修
    正前後之法律，新法對於減輕其刑之要求較為嚴格，是本案
    應以被告行為時即修正前之毒品危害防制條例第17條第2 項
    對被告較為有利。
  ⒊經綜合比較上述各條文修正前後之規定，修正後之毒品危害
    防制條例規定並未較有利於被告，揆諸前揭最高法院決議及
    刑法第2 條第1 項之「從舊從輕」原則，自應一體適用修正
    前之毒品危害防制條例規定做為本案論罪科刑之依據。
四、論罪及法律適用：
  ㈠按甲基安非他命係毒品危害防制條例第2 條第2 項第2 款所
    管制之第二級毒品，不得非法持有、販賣。核被告就附表編
    號1 、2 所示販賣甲基安非他命營利既遂之犯行，均係犯修
    正前毒品危害防制條例第4 條第2 項之販賣第二級毒品罪；
    就附表編號3 所載販賣甲基安非他命未遂之犯行，則犯修正
    前毒品危害防制條例第4 條第6 項、第2 項之販賣第二級毒
    品未遂罪。公訴意旨認附表編號3部分應論以既遂犯，容有
    未合，然犯罪之既遂與未遂其基本事實相同，僅行為程度有
    所差異，尚無援引刑事訴訟法第300 條變更起訴法條之必要
    。被告為販賣而持有甲基安非他命之低度行為，應為其販賣
    之高度行為所吸收，不另論罪。
  ㈡被告所犯上開2 次販賣第二級毒品既遂罪、1 次販賣第二級
    毒品未遂罪，犯意各別，行為互殊，應予分論併罰。
  ㈢被告就附表編號3 部分，雖已著手販賣行為之實施，惟證人
    張○○認為品質不佳而未購買，屬未遂犯，依刑法第25條第2 
    項規定，對此部分減輕其刑。
  ㈣本案依修正前毒品危害防制條例第17條第2 項減輕其刑：
　　被告就附表編號1至3所示之販賣第二級毒品既、未遂罪，於
    警偵及本院審理時皆自白犯行，符合修正前毒品危害防制條
    例第17條第2 項之規定，應依該規定減輕其刑，並就附表編
    號3 部分遞減輕之。
  ㈤本案不依毒品危害防制條例第17條第1 項減刑：
    按犯毒品危害防制條例第4 條至第8 條、第10條或第11條之
    罪，供出毒品來源，因而查獲其他正犯或共犯者，減輕或免
    除其刑，固為同條例第17條第1 項所明定。然所謂「供出毒
    品來源，因而查獲者」，係指具體提供毒品來源之資訊，使
    有偵查（或調查）犯罪職權之公務員知悉而對之發動偵查（
    或調查），並因而破獲者而言（最高法院99年度台上字第43
    92號裁判意旨可參）。本案被告雖曾供稱其毒品來源為李○○
    ，但其係謂於109 年6 月30日向李○○取得毒品等語（見偵卷
    第276 至277 頁），是其陳述取得毒品之時間，與本案販賣
    之毒品來源無關。況且，經原審函詢後，並無因被告供述而
    查獲該共犯或正犯之情形，此有臺灣彰化地方檢察署109 年
    10月7 日彰檢錫信109 偵7369字第1099037365號函、彰化縣
    警察局彰化分局109 年12月4 日彰警分偵字第1090052412號
    函存卷足參（見原審卷第31、295 頁），是本案並無因被告
    供出毒品來源而查獲其他正犯或共犯之情形，自無毒品危害
    防制條例第17條第1 項之適用。
  ㈥本案不依刑法第59條減輕：
    選任辯護人固請求依刑法第59條規定酌減其刑。惟按犯罪之
    情狀顯可憫恕，認科以最低度刑仍嫌過重，得酌量減輕其刑
    ，刑法第59條定有明文。該條所謂「犯罪之情狀顯可憫恕」
    ，本係指審酌刑法第57條各款所列事項以及其他一切與犯罪
    有關之情狀之結果，認其犯罪足堪憫恕者而言，必須犯罪另
    有特殊之原因與環境等，因在客觀上顯然足以引起一般同情
    ，認為縱予宣告法定最低度刑猶嫌過重者，始有其適用。查
    毒品之危害，除戕害施用者之身心健康外，復因毒品施用者
    為取得購買毒品所需之金錢，亦衍生家庭、社會治安問題，
    被告為本案販賣毒品犯行時為智識正常之成年人，其自身亦
    有施用毒品，當知毒品對社會秩序及國民健康危害至深且鉅
    ，並為法所明禁，竟仍為圖轉賣之利潤而為販賣行為，其無
    視國家杜絕毒品危害之禁令，猶數次販賣毒品，誠屬不當，
    自應予責難。是以，衡諸社會一般人客觀標準，難認被告販
    賣毒品犯行客觀上已有引起一般同情之情事；且對於被告本
    案犯行，本院已分別依修正前毒品危害防制條例第17條第2
    項或刑法第25條第2 項規定減輕或遞減輕其法定刑，業如前
    述，而經減刑或遞減後，其刑度相較原本之法定刑，已減輕
    甚多，於此情形下，本院綜觀被告販賣毒品之犯罪情狀、毒
    品金額及數量，認就前開減刑、遞減後之法定刑為量刑，應
    符合罪刑相當性及比例原則，當無使一般人認失之過苛，有
    情輕法重、情堪憫恕之情；至被告犯後坦承犯行之態度、犯
    罪之動機、手段、對象、家庭經濟狀況等，僅係法定刑內從
    輕科刑之標準，不得據為刑法第59條酌量減輕之理由，復遍
    查全卷證據資料，亦無從證明被告有何客觀上特殊原因，或
    有何科以最低度刑猶嫌過重等情形，故尚無適用刑法第59條
    酌減其刑之餘地，是辯護人主張依刑法第59條減刑，難認可
    採。
五、本院撤銷改判之理由：
  ㈠原審法院認被告罪證明確而予以論罪科刑，固非無見。然查
    ，被告於本院坦承有為犯罪事實欄一即附表編號1至3所載之
    販賣第二級毒品犯行，符合修正前毒品危害防制條例第17條
    第2 項之規定，原審未及審酌，致未予減刑，稍有未洽。被
    告於上訴狀否認犯罪（但嗣已認罪），雖無理由，惟原判決
    既有前揭可議之處，自應由本院予以撤銷改判。　　
  ㈡爰以行為人之責任為基礎，本院依刑法第57條各款情形，綜
    述如下：審酌被告曾有毒品案件之前案紀錄，有臺灣高等法
    院被告前案紀錄表在卷可佐，其明知毒品對人體身心健康戕
    害甚大，足使施用者導致精神障礙、性格異常，甚至造成生
    命危險之生理成癮性及心理依賴性，危害社會治安，竟仍販
    賣戕害身心之甲基安非他命以牟利，助長施用毒品之惡行，
    行為殊不可取，及其犯罪之動機、方法、手段、販賣期間長
    短、次數、數量及犯罪所得，兼衡被告於本院審理時坦承販
    賣甲基安非他命之犯後態度，暨於原審自陳之教育智識程度
    、工作經歷、家庭生活狀況（見原審卷第454 頁）等一切情
    狀，分別量處如附表編號1 至3 所示之刑，併衡酌被告所犯
    各罪侵害法益之罪質相同、加重效應及時間、空間之密接程
    度，而為整體評價後，依刑法第51條第5 款規定，定應執行
    刑如主文第2 項所示，以示懲儆。
  ㈢沒收：
  ⒈供犯罪所用之物沒收：
    查扣案之門號0000000000號Vivo廠牌行動電話1 支，係被告
    所持用供附表編號1 至3 犯行使用，已據被告供述在卷，應
    依毒品危害防制條例第19條第1 項規定沒收。
  ⒉犯罪所得之沒收：
    被告就附表編號1 、2 部分之犯罪所得分別為新臺幣（下同
    ）500 元（事後借給證人陳○○之100 元係另行出借，不影響
    原先收取之500 元毒品價款）、500 元，均未扣案，應依刑
    法第38條之1 第1 項、第3 項規定，分別於附表編號1、2 
    犯行項下諭知沒收，於全部或一部不能沒收或不宜執行沒收
    時，追徵其價額。
據上論斷，應依刑事訴訟法第369 條第1 項前段、第364 條、第
299 條第1 項前段，判決如主文。
本案經檢察官王元郁提起公訴，檢察官張慧瓊到庭執行職務。
中    華    民    國    110   年    11    月    25    日
            刑事第五庭　  審判長法　官　鄭　永　玉
                                法　官　許　文　碩
                                法　官　周　莉　菁
以上正本證明與原本無異。              
如不服本判決應於收受送達後二十日內向本院提出上訴書狀，其
未敘述上訴理由者，並得於提起上訴後二十日內向本院補提理由
書狀（均須按他造當事人之人數附繕本）「切勿逕送上級法院」
。因疫情而遲誤不變期間，得向法院聲請回復原狀。
                                書記官  王　朔　姿

中　　華　　民　　國　　110 　年　　11　　月　　25　　日

附表：
編號 犯罪事實 宣告刑 1 沈宣伯自109年3月17日下午6時22分許至7時14分許，以所持用之門號0000000000號行動電話，去電陳○○持用之門號0000000000號行動電話，與陳○○聯繫後，於同日下午7時14分許，到陳○○位於彰化縣彰化市○○街住處外，販賣價格為1000元之甲基安非他命1包予陳○○，並於同日晚上7時28分許，當場先向陳○○收取500元之價金，陳○○另賒欠500元價金（嗣因陳○○缺錢使用，再向沈宣伯借款100元）。 沈宣伯販賣第二級毒品，處有期徒刑參年柒月。扣案之Vivo牌行動電話壹支（IMEI：000000000000000、000000000000000，含門號0000000000號SIM卡壹枚）沒收；未扣案之犯罪所得新臺幣伍佰元沒收，於全部或一部不能沒收或不宜執行沒收時，追徵其價額。 2 沈宣伯於109年4月19日上午8時18分許，以所持用之門號0000000000號行動電話，去電張○○使用之門號000000000號市內電話，與張○○聯繫後，於同日上午9時許，在其彰化縣彰化市○○路住處，販賣價格為500元之甲基安非他命1包予前來該處之張○○，並當場向張○○收取500元之價金。 沈宣伯販賣第二級毒品，處有期徒刑參年柒月。扣案之Vivo牌行動電話壹支（IMEI：000000000000000、000000000000000，含門號0000000000號SIM卡壹枚）沒收；未扣案之犯罪所得新臺幣伍佰元沒收，於全部或一部不能沒收或不宜執行沒收時，追徵其價額。 3 沈宣伯於109年4月21日下午4時43分許，以所持用之門號0000000000號行動電話，去電張○○使用之門號000000000號市內電話，與張○○聯繫後，於同日下午5時許，到彰化縣彰化市延平公園，欲販賣價格為500元之甲基安非他命1包予前來之張○○，惟張○○認為品質不佳不願購買，而未遂。 沈宣伯販賣第二級毒品，未遂，處有期徒刑壹年拾壹月。扣案之Vivo牌行動電話壹支（IMEI：000000000000000、000000000000000，含門號0000000000號SIM卡壹枚）沒收。